【裁判字號】    95,訴,752
【裁判日期】    951130
【裁判案由】    毒品危害防制條例
【裁判全文】
臺灣基隆地方法院刑事判決               95年度訴字第752號
公  訴  人  臺灣基隆地方法院檢察署檢察官
被      告  甲○○
                    （現於臺灣基隆監獄執行中）
上列被告因違反毒品危害防制條例案件，經檢察官提起公訴（95
年度毒偵緝字第39號、95年度毒偵字第1010號、第1207號），因
被告所犯為死刑、無期徒刑、最輕本刑為3 年以上有期徒刑或高
等法院管轄第一審案件以外之罪，且於準備程序進行中，被告先
就被訴事實為有罪之陳述，經本院合議庭裁定進行簡式審判程序
，判決如下：
    主  文
甲○○施用第一級毒品，累犯，處有期徒刑拾月，扣案海洛因
包（驗餘淨重合計零點壹公克）沒收銷燬之，上開毒品之包裝
袋只及注射針筒壹支均沒收之；又施用第二級毒品，累犯，處
有期徒刑月。應執行有期徒刑壹年，扣案海洛因包（驗餘淨
重合計零點壹公克）沒收銷燬之，上開毒品之包裝袋只及注
射針筒壹支均沒收之。
    事  實
一、甲○○前因施用毒品案件，經觀察、勒戒，因認無繼續施用
    毒品之傾向，經臺灣澎湖地方法院檢察署檢察官以88年度偵
    字第229 號不起訴處分，並於民國88年9 月30日執行完畢，
    嗣於93年3 月間，因施用第一級毒品案件，經本院以93年度
    訴字第233 號判處有期徒刑7 月，另因竊盜案件，經本院以
    93年度訴字第419 號判處有期徒刑9 月，再經本院以93年度
    聲字第587 號就前開施用毒品及竊盜案件所課刑責定應執行
    有期徒刑1 年3 月，並於94年9 月10日因縮刑期滿執行完畢
    ，詎不知悔改，基於反覆持續施用第一級毒品海洛因之犯意
    ，在如附表1 所示之時、地，以將海洛因倒入針筒內加水混
    合並注射血管之方式，施用第一級毒品，並另行起意，於如
    附表2 所示之時、地，以不詳方式，施用第二級毒品安非他
    命。嗣經警於如附表1 、2 所示之時、地查獲，並扣得如附
    表1扣案物欄所示之扣案物，始悉上情。
二、案經基隆市警察局第一、二、四分局報請臺灣基隆地方法院
    檢察署檢察官偵查起訴。
    理  由
壹、程序事項
    被告甲○○所犯者非為死刑、無期徒刑、最輕本刑為3 年以
    上有期徒刑之罪或高等法院管轄第一審案件，其於準備程序
    進行中，先就被訴事實為有罪之陳述，經告知其簡式審判程
    序之旨，並聽取公訴人、被告之意見後，本院合議庭依刑事
    訴訟法第273 條之1 第1 項之規定，裁定由受命法官獨任以
    簡式審判程序進行本案之審理。
貳、實體事項
一、事實認定部分
    上開事實，業據被告於本院審理時坦承不諱，且被告為警查
    獲後，採集之尿液檢體經送臺灣尖端先進生技醫藥股份有限
    公司、昭信科技顧問股份有限公司檢驗，均呈海洛因代謝物
    嗎啡及安非他命之陽性檢驗結果，此有臺灣尖端先進生技醫
    藥股份有限公司94年10月28日、94年11月25日、94年12月16
    日出具之濫用藥物檢驗報告、昭信科技顧問股份有限公司95
    年1 月13日、2 月22日、4 月24日、5 月25日出具之濫用藥
    物尿液檢體檢驗報告及基隆市警察局第一、二、四分局偵辦
    毒品案件尿液檢體對照表（見臺灣基隆地方法院檢察署94年
    度毒偵字第2862號卷宗第23頁、第54頁，該署95年度毒偵字
    第39號卷宗第4 頁、第5 頁，該署95年度偵字第4939號卷宗
    第18頁，該署95年度毒偵字第100 號卷宗第15頁，該署95年
    度毒偵字第375 號卷宗第8 頁、第9 頁，該署95年度毒偵字
    第368 號卷宗第20頁、第34頁，該署95年度毒偵字第1010號
    卷宗第11頁、第12頁，該署95年度毒偵字第1207號卷宗第4
    頁、第5 頁）附卷可稽。又人體施用安非他命後，能快速吸
    收，總計約有施用劑量之90% 在3 至4 天內由尿液排出，惟
    上開排出體外之時間，會因施用劑量、施用頻率、體內代謝
    狀況之不同而異，有行政院衛生署管制藥品管理局90年5 月
    4 日管檢字第93902 號函在卷可參；再者，扣案之白色粉末
    3 包（驗餘淨重分別為0.16公克、0.11公克、0.04公克），
    經鑑定結果均含海洛因成分，有法務部調查局95年1 月3 日
    調科壹字第320003316 號鑑定通知書、95年3 月10日調科壹
    字第320003578 號、95年2 月9 日調科壹字第320003456 號
    鑑定通知書（見上開檢察署94年度毒偵字第2862號卷宗第69
    頁、95年度毒偵字第368 號卷宗第35頁、95年度毒偵字第
    100 號卷宗第16頁）供參，復有注射針筒1 支扣案佐證，是
    認被告之自白與事實相符，本件事證明確，被告犯行應堪認
    定。
二、論罪科刑部分
（一）按毒品危害防制條例於92年7 月9 日修正公布，自93年1
      月9 日施行，其中第20條、第23條將施用毒品之刑事處遇
      程序，區分為「初犯」、「5 年內再犯」及「5 年後再犯
      」，依其立法理由之說明：「初犯」，經觀察、勒戒或強
      制戒治後，應為不起訴處分或不付審理之裁定；經觀察、
      勒戒或強制戒治執行完畢釋放後，「5 年內再犯」者，因
      其再犯率甚高，原實施之觀察、勒戒及強制戒治既已無法
      收其實效，爰依法追訴或裁定交付審理，至於經觀察、勒
      戒或強制戒治執行完畢釋放後，「5 年後再犯」者，前所
      實施之觀察、勒戒或強制戒治已足以遮斷其施用毒品之毒
      癮，為期自新及協助其斷除毒癮，仍適用「初犯」之規定
      ，先經觀察、勒戒或強制戒治之程序，從而，僅限於「初
      犯」及「5 年後再犯」2 種情形，始應先經觀察、勒戒或
      強制戒治程序，倘被告於5 年內已再犯，經依法追訴處罰
      ，縱其第3 次（或第3 次以上）再度施用毒品之時間，在
      初犯經觀察、勒戒或強制戒治執行完畢釋放5 年以後，已
      不合於「5 年後再犯」之規定，且因已於「5 年內再犯」
      ，顯見其再犯率甚高，原實施觀察、勒戒或強制戒治，已
      無法收其實效，應依該條例第10條處罰（最高法院95年第
      7 次刑事庭會議決議可資參照）。本件被告前因施用毒品
      案件，經觀察、勒戒，因認無繼續施用毒品之傾向，經臺
      灣澎湖地方法院檢察署檢察官以88年度偵字第229 號不起
      訴處分，並於88年9 月30日執行完畢，嗣於93年3 月間，
      因施用第一級毒品案件，經本院以93年度訴字第233 號判
      處有期徒刑7 月，此有臺灣高等法院被告前案紀錄表在卷
      可稽，是被告於所受觀察、勒戒執行完畢5 年內已再犯，
      且經依法追訴處罰，足認原實施觀察、勒戒無法收其實效
      ，縱被告本次犯行係於所受觀察、勒戒執行完畢5 年後所
      為，揆諸首揭說明，仍不合於毒品危害防制條例第20條第
      3 項規定之「5 年後再犯」，且因被告係於「5 年內再犯
      」，顯見其再犯率甚高，即應依法處罰。
（二）核被告所為，係犯毒品危害防制條例第10條第1 項及第2
      項施用第一、二級毒品罪，被告持有海洛因以供施用，其
      持有之低度行為應為施用之高度行為所吸收，不另論罪。
      按刑事法若干犯罪行為態樣，本質上原具有反覆、延續實
      行之特徵，亦即行為人係基於一定情境之制約，必然形成
      多數犯罪行為，行為人持續實行之複數行為，倘依社會通
      念，於客觀上認為符合一個反覆、延續性之行為觀念者，
      於刑法評價上，即應僅成立一罪，又依毒品危害防制條例
      第2 條第1 項之規定，毒品具有成癮性，是施用毒品之犯
      罪類型本身即有反覆實施之特徵，行為人若係基於對毒品
      之心理或生理上依賴性，致實行多數之施用行為，原則上
      應得認為係此類犯罪類型所生之必然結果，而於客觀上認
      為係一個反覆、延續性之行為，屬於「集合犯」之概念，
      僅成立一罪，本件被告所為如附表1 所示之施用第一級毒
      品行為雖屬多數，然施用毒品之行為本身即具有反覆實施
      之特徵，參酌上開說明，被告所為多數施用行為，在刑法
      評價上，應得認定符合一個反覆、延續性之行為，屬於集
      合犯而僅成立一罪，自不因刑法修正後刪除連續犯規定而
      生新舊法律比較適用之問題，附此敘明。
（三）被告所犯上開2罪間，犯意各別、行為互殊，應予分論併
      罰。
（四）再按行為後法律有變更者，適用行為時之法律，但行為後
      之法律有利於行為人者，適用最有利於行為人之法律，刑
      法第2 條第1 項定有明文；又比較新舊法時，應就罪刑相
      關之一切情形，綜其全部罪刑之結果而為比較（最高法院
      95年第8 次刑事庭會議決議參照）。另刑法於94年2 月2
      日修正公布，並自95年7 月1 日起施行，是被告犯罪後，
      法律已進行修正，自應為新舊法之比較適用。經查：
    1.刑法關於累犯之規定，修正前刑法第47條規定：「受有期
      徒刑之執行完畢，或受無期徒刑或有期徒刑一部之執行而
      赦免後，5 年以內再犯有期徒刑以上之罪者，為累犯，加
      重本刑至2 分之1 。」是受有期徒刑之執行完畢後，5 年
      內再犯有期徒刑以上之罪者，無論再犯行為係出於故意或
      過失，均成立累犯；而修正後該條第1 項規定：「受徒刑
      之執行完畢，或一部之執行而赦免後，5 年以內故意再犯
      有期徒刑以上之罪者，為累犯，加重本刑至2 分之1 。」
      即限於再犯行為係出於故意者，始成立累犯。本件被告施
      用第一、二級毒品之行為，係出於故意，依據修正前、後
      之法律，均成立累犯，是修正前之規定對於被告並無不利
      ，依前開刑法第2 條第1 項前段之規定，自應適用被告行
      為時之法律。
    2.修正前刑法第51條第5 項規定：「宣告多數有期徒刑者，
      於各刑中之最長期以上，各刑合併之刑期以下，定其刑期
      。但不得逾20年。」修正後該款規定：「宣告多數有期徒
      刑者，於各刑中之最長期以上，各刑合併之刑期以下，定
      其刑期。但不得逾30年。」比較修正前後之規定，修正後
      之規定將定應執行刑之上限自20年提高為30年，顯非有利
      於被告，是應以修正前之規定對於被告較為有利。
    3.綜上，被告依據修正前、後之刑法，均成立累犯，而修正
      前刑法關於定應執行刑之上限規定，對於被告較為有利，
      經綜合比較之結果，修正前之刑法對於被告並無不利，依
      前開刑法第2 條第1 項前段之規定，應依修正前之刑法論
      罪科刑。
（五）被告曾受事實欄所載之徒刑執行完畢，此有臺灣高等法院
      被告前案紀錄表在卷可稽，其受有期徒刑之執行完畢，5
      年以內再犯本件有期徒刑以上之罪，為累犯，應依修正前
      刑法第47條之規定加重其刑。
（六）爰審酌被告經觀察、勒戒後，竟未戒除毒癮之惡習，而再
      三施用毒品，然其所為僅屬戕害自身之行為，未侵犯其他
      法益，且其於本院審理中坦認犯行，犯後態度尚屬良好等
      一切情狀，量處如主文所示之刑，並依法定其應執行之刑
      。
（七）按查獲之第一級毒品，不問屬於犯人與否，均沒收銷燬之
      ，毒品危害防制條例第18條第1 項前段定有明文，本件扣
      案之海洛因3 包（驗餘淨重合計0.31公克），應依上開規
      定沒收銷燬之；又上開毒品之包裝袋3 只，係被告所有供
      持有海洛因所用之物，而扣案尚未使用之注射針筒1 支，
      為被告所有預備供施用毒品所用之物（扣案之注射針筒為
      一般市售醫療用注射針筒，非專供施用毒品之器具，業經
      本院當庭勘驗屬實），業據被告供承在卷，應分別依刑法
      第38條第1 項第2款 及第3 項規定宣告沒收之。
據上論斷，應依刑事訴訟法第273 條之1 第1 項、第299 條第1
項前段，毒品危害防制條例第10條第1 項、第2 項、第23條第2
項、第18條第1 項前段，刑法第11條前段、第2 條第1 項前段，
修正前刑法第47條、第51條第5 款、第38條第1 項第2 款，判決
如主文。
本案經檢察官乙○○到庭執行職務。
中    華    民    國    95    年    11    月    30    日
                  刑事第五庭法    官  邰婉玲
以上正本證明與原本無異。
對於本件判決如有不服，應於收受送達後10日內，向本院提出上
訴書狀，上訴於臺灣高等法院，並按他造當事人之人數附具繕本
。
中    華    民    國    95    年    11    月    30    日
                            書 記 官  林建清
附錄所犯法條：
毒品危害防制條例第10條
施用第一級毒品者，處 6 月以上 5 年以下有期徒刑。
施用第二級毒品者，處 3 年以下有期徒刑。
附表1
┌──┬─────────────┬──────────┬───────┬────────┬──────┐
│編號│       施用時間           │      施用地點      │   查獲時間   │    查獲地點    │   扣案物   │
├──┼─────────────┼──────────┼───────┼────────┼──────┤
│ 1  │94年10月15日晚間6 時許    │基隆市○○街○路旁  │94年10月17日晚│基隆市○○路91號│海洛因1 包（│
│    │                          │                    │間6時許       │前              │驗餘淨重0.16│
│    │                          │                    │              │                │公克）      │
├──┼─────────────┼──────────┼───────┼────────┼──────┤
│ 2  │94年11月14日晚間7時許     │基隆市○○○路後火車│94年11月15日晚│基隆市中正區義一│無          │
│    │                          │站鐵道旁            │間7時許       │路236號旁       │            │
├──┼─────────────┼──────────┼───────┼────────┼──────┤
│ 3  │94年12月10日上午9時許     │基隆市○○街○路旁  │94年12月10日下│基隆市○○○路與│海洛因1 包（│
│    │                          │                    │午1 時5 分許  │新生路口        │驗餘淨重0.04│
│    │                          │                    │              │                │公克）及彭和│
│    │                          │                    │              │                │正所有預備供│
│    │                          │                    │              │                │施用毒品所用│
│    │                          │                    │              │                │之注射針筒1 │
│    │                          │                    │              │                │支          │
├──┼─────────────┼──────────┼───────┼────────┼──────┤
│ 4  │94年12月30日上午11時許    │基隆市○○街○道旁  │94年12月30日下│基隆市○○街291 │無          │
│    │                          │                    │午2時許       │巷1號前         │            │
├──┼─────────────┼──────────┼───────┼────────┼──────┤
│ 5  │95年1月25日上午10時許     │基隆市○○街○道旁  │95年1 月26日上│基隆市○○路與復│海洛因1 包（│
│    │                          │                    │午11時許      │興街口          │驗於淨重0.11│
│    │                          │                    │              │                │公克）      │
├──┼─────────────┼──────────┼───────┼────────┼──────┤
│ 6  │95年3月26日下午5時許      │基隆市○○街○道旁  │95年3 月27日中│基隆市安樂區崇德│無          │
│    │                          │                    │午12時30分許  │路12巷巷口      │            │
├──┼─────────────┼──────────┼───────┼────────┼──────┤
│ 7  │95年4月27日晚間8時許      │基隆市○○街與成功一│95年4 月28日上│基隆市中山區中山│無          │
│    │                          │路附近鐵道旁        │午10時30分許  │一路與新民路口  │            │
└──┴─────────────┴──────────┴───────┴────────┴──────┘
附表2
┌──┬─────────────┬──────────┬───────┬────────┬──────┐
│編號│       施用時間           │     施用地點       │   查獲時間   │    查獲地點    │   扣案物   │
├──┼─────────────┼──────────┼───────┼────────┼──────┤
│ 1  │95年4 月28日上午11時50分許│不詳地點            │95年4 月28日上│基隆市中山區中山│無          │
│    │為警採尿回溯4 日內（應扣除│                    │午10時30分許  │一路與新民路口  │            │
│    │為警查獲後至採尿之時間，因│                    │              │                │            │
│    │經警查獲後，不可能施用毒品│                    │              │                │            │
│    │）                        │                    │              │                │            │
└──┴─────────────┴──────────┴───────┴────────┴──────┘


司法院資訊處製作；財團法人民間司法改革基金會備份。
